臺灣臺南地方法院刑事判決
111年度訴字第428號
公  訴  人  臺灣臺南地方檢察署檢察官
被      告  余欣澤


選任辯護人  蘇清水律師
            蘇國欽律師
            朱冠宣律師
上列被告因傷害案件，經檢察官提起公訴（110年度偵字第13585
號），本院判決如下：
    主  文
余欣澤被訴110年2月1日傷害犯行公訴不受理。
其他被訴部分（110年1月30日及同年月31日傷害犯行）無罪。
    理  由
一、公訴意旨略以：被告余欣澤基於傷害之犯意，於民國110年1
    月30日、110年1月31日、110年2月1日之不詳時間，在臺南
    市○○區○○街00巷0弄00號旁工地，持鐵鎚多次毆打告訴人陳
    建廷之背部，致其受有左側兩根肋骨閉鎖性骨折、頭及臉部
    擦挫傷、後胸壁擦挫傷、前胸壁挫傷、下背挫擦傷等傷害。
    因認被告涉犯刑法第277條第1項之傷害罪嫌等語。
二、無罪（110年1月30日及同年月31日傷害犯行）部分：
　㈠按犯罪事實應依證據認定之，無證據不得認定犯罪事實；檢
    察官就被告犯罪事實，應負舉證責任，並指出證明之方法；
    不能證明被告犯罪者，應諭知無罪之判決，刑事訴訟法第15
    4條第2項、第161條第1項、第301條第1項分別定有明文。因
    此，檢察官對於起訴之犯罪事實，應負提出證據及說服之實
    質舉證責任，所提直接或間接證據倘不足為有罪之積極證明
    ，或所指證明方法無從說服法院達通常一般人均不致有所懷
    疑之有罪確信心證，基於無罪推定原則，更不必有何有利證
    據，即應為有利被告認定之無罪諭知（最高法院92年台上字
    第128號、76年台上字第4986號及30年上字第816號等判例參
    照）。又被害人（告訴人）與一般證人不同，其與被告處於
    絕對相反之立場，其陳述之目的，在使被告受刑事訴追處罰
    ，內容未必完全真實，證明力自較一般證人之陳述薄弱。故
    被害人（告訴人）縱立於證人地位而為指證及陳述，且其指
    證、陳述無瑕疵可指，仍不得作為有罪判決之唯一依據，應
    調查其他證據以察其是否與事實相符，亦即仍須有補強證據
    以擔保其指證、陳述之真實性，始得採為斷罪之依據。若被
    害人（告訴人）之指證本身已有重大瑕疵，依嚴格證明之法
    則，自無法憑為犯罪事實之認定，其理甚明（最高法院52年
    台上字第1300號、32年上字第657號判例及96年度台上字第2
    161號、100年度台上字第1307號判決意旨參照）。　
　㈡公訴意旨認被告涉犯傷害罪嫌，無非係以告訴人之指述及告
    訴人於110年2月3日至麻豆新樓醫院就診之診斷證明書，為
    其論據。訊據被告堅詞否認有何傷害告訴人之犯行，辯稱：
    110年1月30日及同年月31日我沒有打告訴人，是110年2月1
    日10時許，告訴人在臺南市○○區○○段000地號工地（勝利街3
    0巷7弄58號）偷拿我放在包包裡的300元，被我發現，因告
    訴人不是第一次竊取財物，我一時氣憤，有拿橡膠槌打告訴
    人背部1下，但未成傷，之後告訴人還繼續在工地工作2至3
    小時，下午告訴人就不見了，沒有再回來，告訴人110年2月
    3日之傷勢不是我造成等語（警卷第7、13、17頁、偵卷第12
    0至121頁）。
　㈢經查：告訴人於警、偵訊及本院審理時固均證述稱：被告於1
    10年1月30日及31日在臺南市○○區○○街00巷0弄00號旁工地，
    拿小斧頭、鐵鎚打我，一直到110年2月1日，我被打到受不
    了，偷跑出來聯絡我父親，我父親於110年2月3日帶我去麻
    豆新樓醫院急診驗傷等語（警卷第54、58至59頁、偵卷第19
    至21頁、本院卷第119至121頁），並提出麻豆新樓醫院110
    年2月3日診斷證明書（偵卷第99頁）為證。然上開診斷證明
    書及卷附麻豆新樓醫院檢送之告訴人110年2月3日急診病歷
    資料（偵卷第29至63頁），均僅能證明告訴人於110年2月3
    日前往該醫院急診時，身上確實有上開傷勢，但無法證明上
    開傷勢係被告造成，況斯時距離被告最後一次與告訴人接觸
    之時間110年2月1日，已經過2天，告訴人這兩天行蹤及是否
    有其他事故介入致告訴人成傷，尚有不明，自難僅憑告訴人
    上開診斷證明書遽予推論其傷勢「必定」是被告造成。從而
    ，本案依檢察官所提出之告訴人110年2月3日診斷證明書及
    病歷資料等證據，均不足以補強告訴人指述之真實性，而使
    本院得被告成立傷害罪之確信。此外，復查無其他積極證據
    足認被告涉有公訴意旨所指之此部分犯行，即不能證明被告
    犯罪，揆諸前揭說明，自應為被告此部分無罪之判決。
三、不受理（110年2月1日傷害犯行）部分：
　㈠刑法第277條第1項之普通傷害罪，依同法第287條前段規定，
    須告訴乃論。又告訴乃論之罪，其告訴應自得為告訴之人知
    悉犯人之時起，於6個月內為之；告訴乃論之罪，未經告訴
    或其告訴經撤回或已逾告訴期間者，應諭知不受理之判決，
    刑事訴訟法第237條、第303條第3款分別定有明文。而刑事
    訴訟法第273條第6項所謂起訴之行為有欠缺，應命補正者，
    係指起訴之法定程式有欠缺，且得補正者（如起訴書未簽名
    蓋章、漏列被告年齡特徵等）之情形而言。如起訴之必備要
    件有所欠缺（即欠缺起訴之合法要件），因起訴不合法，無
    可補正，自不在裁定命其補正之範疇。在告訴乃論之罪，告
    訴權人之告訴為刑事訴追要件，係起訴之法定必備要件，檢
    察官縱得就告訴乃論之罪進行偵查，惟若未據有告訴權之人
    於法定期間提起告訴，既因欠缺訴追要件，依法不得提起公
    訴，故如公訴人未注意及此，竟就欠缺訴追要件之告訴乃論
    之罪提起公訴，此即屬欠缺起訴之法定必備要件，依上開說
    明，非屬可由公訴人補正之事項，受理法院自應依據刑事訴
    訟法第303條第3款規定，為公訴不受理之判決，上開訴追要
    件之欠缺，亦無法由告訴人於告訴期間屆滿之後，以言詞向
    犯罪偵查機關陳述以為補正。
　㈡查告訴人於110年2月4日前往派出所對被告提告傷害、恐嚇，
    經警詢問是否記得自109年12月至110年1月31日為止，你於
    何時、何地被工頭（即被告）打？如何毆打？遭打幾次？告
    訴人是答稱：「我只記得我109年12月在高雄湖內台28線上
    工地開始被工頭打，期間在其他臺南的工地和工頭住家也被
    打過，但是確切時間及地點我不清楚，也不記得上述期間共
    遭毆打幾次，只記得最近2次於110年1月30日及31日在臺南
    市○○區○○街00巷0弄00號旁工地，工頭拿小斧頭及工地的鐵
    製品打我的背，在工頭住家也拿掃把及徒手對我拳打腳踢。
    」（警卷第54頁），當次警詢雖亦稱「一直到110年2月1日
    我在臺南市○○區○○街00巷0弄00號工地被打到受不了，偷跑
    出來…」，然所稱「告訴」，係指告訴權人有追究、提告之
    意，其此部分描述，係說明其驗傷報案緣由、經過，尚難認
    其當時有對被告110年2月1日傷害犯行提告之意。嗣告訴人
    於110年3月22日警詢時指稱遭被告毆打約20次，經警詢問告
    訴人要對被告提告傷害的部分有哪幾次，告訴人回答：「11
    0年1月5日、1月30日及1月31日這3次」（警卷第58頁、本院
    卷第125至126頁），明確指述是針對這三次提告傷害，且依
    卷附臺南市政府警察局永康分局110年6月17日南市警永偵字
    第1100146331號刑事案件報告書所載，警方移送臺灣臺南地
    方檢察署偵辦被告對告訴人傷害的犯罪事實也只有110年1月
    5日、110年1月30日、110年1月31日三次傷害告訴人之犯嫌
    （見偵卷第4至5頁犯罪事實㈣、㈤、㈥所載），足見告訴人當
    時僅就「110年1月5日、110年1月30日、110年1月31日遭被
    告傷害犯行」對被告提出告訴，並未就110年2月1日遭被告
    傷害犯行對被告提告，甚為明確。至告訴人於110年8月6日
    檢察官偵訊時雖證稱：「另外110年2月1日也有打我，我於1
    10年2月3日一起看醫生」（偵卷第20頁），但此時已逾6個
    月告訴期間（告訴人被害時知悉犯人為何人，應自110年2月
    1日起算，依民法第120條第2項規定，始日110年2月1日不算
    入，以翌日即110年2月2日為起算日，並依民法第121條第2
    項規定，以最後之月與起算日相當日即110年8月2日之前1日
    ，即110年8月1日為期間之末日）。且遍觀全卷，於偵查中
    得行使告訴權之6個月告訴期間內（即110年8月1日以前），
    告訴人就其110年2月1日遭被告傷害犯行未有補足合法告訴
    之行為，自應認本件此部分告訴乃論之罪欠缺告訴權人之合
    法告訴。
  ㈢按檢察官起訴裁判上一罪之案件，法院審理結果，必於一部
    為有罪之實體判決時，始有效力及於全部之審判不可分原則
    之適用，而得於他部犯罪不能證明或行為不罰或欠缺追訴條
    件時，不另為無罪或不受理之諭知。如法院認為一部應為不
    受理之程序判決，他部被訴犯罪不能證明或行為不罰時，即
    無所謂一部判決效力及於全部之裁判上一罪問題存在，自應
    分別諭知不受理及無罪判決，始為合法（最高法院84年度台
    上字第507號判決意旨參照）。又刑事訴訟審判之目的，在
    於認定刑罰權之存在與否及其範圍，對被告起訴之全部事實
    ，究為單一刑罰權之一罪（包括事實上一罪暨含實質上及裁
    判上一罪之法律上一罪），或為複數刑罰權之數罪，自應視
    法院審認之結果為斷（最高法院103年度台上字第3358號、1
    06年度台上字第202號判決意旨參照）。公訴人於本院111年
    6月30日審理時雖主張被告110年1月30日、110年1月31日及1
    10年2月1日所為傷害行為，係基於同一傷害犯意，在時空密
    接下所為，應論以接續犯之一罪（本院卷第117至118頁）。
    惟查：依告訴人之指訴情節，其係遭被告多次傷害，各次行
    為間明顯有區隔，不能認為是接續犯之一罪。況且，被告被
    訴110年1月30日及110年1月31日傷害告訴人部分，業經本院
    認定被告之犯罪不能證明，而為無罪判決之諭知，已如前述
    ，自不可能與其被訴110年2月1日傷害告訴人行為構成接續
    犯之裁判上一罪關係，故而，被告被訴110年2月1日傷害告
    訴人犯行，應逕為諭知不受理之判決。
據上論斷，應依刑事訴訟法第301條第1項前段、第303條第3款，
判決如主文。
本案經檢察官張佳蓉提起公訴，檢察官謝欣如到庭執行職務。
中　　華　　民　　國　　111 　年　　7 　　月　　28　　日
　　　　　　　　　刑事第五庭  審判長法　官  鍾邦久
　　　　　　　　　                  法  官  蔡奇秀 
　　　　　　　　　                  法  官  林欣玲
以上正本證明與原本無異。
如不服本判決應於收受本判決後20日內向本院提出上訴書狀，並
應敘述具體理由。其未敘述上訴理由者，應於上訴期間屆滿後20
日內向本院補提理由書狀（均須按他造當事人之人數附繕本）「
切勿逕送上級法院」。 
　　　　　　　　　　　　　　　　　  書記官　莊文茹
中　　華　　民　　國　　111 　年　　7 　　月　　28　　日